臺灣花蓮地方法院刑事判決
111年度易字第359號
公  訴  人  臺灣花蓮地方檢察署檢察官
被      告  蘇念祖



上列被告因竊盜案件，經檢察官提起公訴（111年度偵緝字第308
號），本院判決如下：
    主  文
蘇念祖無罪。
    理  由
一、公訴意旨略以：被告蘇念祖於民國110年5月16日3時許，騎
    乘車號000-0000號普通重型機車（下稱Ｂ車）在花蓮縣○○鄉○
    ○路000號吉安火車站機車棚，見告訴人林聖心所停放之車號
    000-000號普通重型機車無人看管之際，意圖為自己不法之
    所有，基於竊盜之犯意，以不詳方式竊取該車之鋁合金剎車
    拉桿後離去，嗣告訴人發現遭竊，報警處理，為警調閱監視
    器錄影畫面，始悉上情。因認被告涉犯刑法第320條第1項竊
    盜罪嫌云云。
二、法院認為應科拘役、罰金或應諭知免刑或無罪之案件，被告
    經合法傳喚無正當理由不到庭者，得不待其陳述逕行判決，
    刑事訴訟法第306條定有明文。本件被告經合法傳喚，於審
    判期日無正當理由不到庭，本院認為本案為應諭知無罪之案
    件，爰不待被告陳述，逕行判決。
三、不能證明被告犯罪或其行為不罰者，應諭知無罪之判決，刑
    事訴訟法第301條第1項定有明文。又事實之認定，應憑證據
    ，如未能發現相當證據，或證據不足以證明，自不能以推測
    或擬制之方法，以為裁判之基礎；認定犯罪事實所憑之證據
    ，雖不以直接證據為限，間接證據亦包括在內，然而無論直
    接或間接證據，其為訴訟上之證明，須於通常一般之人不致
    有所懷疑，而得確信其為真實之程度者，始得據為有罪之認
    定；再認定不利於被告之事實，須依積極證據，苟積極證據
    不足為不利於被告事實之認定時，即應為有利於被告之認定
    ，更不必有何有利之證據。另刑事訴訟法第161條第1項亦規
    定，檢察官就被告犯罪事實，應負舉證責任，並指出證明之
    方法，是檢察官對於起訴之犯罪事實，應負提出證據及說服
    之實質舉證責任，倘其所提出之證據，不足為被告有罪之積
    極證明，或其指出證明之方法，無從說服法院以形成被告有
    罪之心證，基於無罪推定之原則，自應為被告無罪判決之諭
    知。
四、公訴意旨認被告涉犯竊盜罪嫌，無非係以證人即告訴人於警
    詢、偵查中之證述、證人即被告之姊蘇念慈於警詢之證述、
    監視器錄影光碟、偵查報告、監視器錄影畫面翻拍暨現場照
    片等為其主要論據。訊據被告於偵查中堅詞否認有何竊盜犯
    行，辯稱：監視器錄影畫面翻拍照片中機車騎士身著有白色
    翅膀圖案的外套，該機車騎士不是我，我沒有那件外套，當
    時我在我媽媽的店裡，店裡有攝影機有拍到我等語。
五、本院之判斷：
　㈠告訴人所有車號000-000號普通重型機車之鋁合金剎車拉桿遭
    人竊取乙情，業據告訴人於警詢及偵查中指證明確，並有現
    場照片、估價單附卷可稽，此部分事實，固堪認定，但前揭
    證據方法，只能證明告訴人財物遭竊，尚無法證明本件竊案
    係由被告所為。
　㈡經本院當庭勘驗案發地點之監視器錄影光碟內容，確認監視
    器錄影畫面為黑白、無聲音，而監視器錄影畫面雖攝得一名
    身著翅膀圖案上衣、頭戴安全帽之男子（下稱Ａ男）騎乘Ｂ車
    ，停靠於吉安火車站機車棚旁，並下車往車棚方向走去，Ａ
    男身影隨即遭路樹遮蔽，約於數分鐘後，Ａ男返回並騎乘Ｂ車
    離開現場，有本院111年10月31日勘驗筆錄及監視器錄影畫
    面翻拍照片存卷可參。警員據此通知車主即證人蘇念慈至警
    局說明，證人蘇念慈於警詢時指證：Ｂ車車主為我本人。基
    本上都是我在使用，在110年5月15日22時許借給弟弟蘇念祖
    使用到110年5月16日11時許他將車歸還，他說要去找朋友，
    於是我就借他了，110年5月16日B車只有借給蘇念祖等語，
    復指認監視器錄影畫面中穿著短袖上衣背部有羽翼之男子即
    為被告，有犯罪嫌疑人指認表可證。被告到案後空言否認其
    為監視器錄影畫面中之人，辯稱：當時我在我媽媽的店裡，
    媽媽的店在北埔那邊，店名是高通檳榔攤，現在媽媽沒有在
    那邊做了，店裡有攝影機有拍到我等語，被告所辯與證人蘇
    念慈證詞歧異，偵查中經檢察官傳喚證人即被告之母陳美惠
    ，證人陳美惠未到庭，被告庭後亦未補提檳榔攤之監視錄影
    光碟以實其說，被告所執之辯詞雖無法遽採，但被告否認犯
    罪之辯解縱不可採，仍應有積極證據足以認定其犯罪事實，
    始得為不利之認定，不能僅因其辯解不足採，即為其不利之
    認定。觀諸上開勘驗結果，該監視器錄影畫面模糊，礙於角
    度問題，Ａ男在遭路樹遮蔽期間，是否確有下手行竊本案鋁
    合金剎車拉桿，尚非全然無疑。檢察官聲請向花蓮縣警察局
    吉安分局函調其他角度之監視錄影光碟，經本院當庭勘驗該
    分局111年11月12日吉警偵字第1110026269號函檢附之光碟
    ，均未清楚攝得竊賊行竊過程，有本院111年12月5日勘驗筆
    錄可考。基此，卷內並無積極事證足認被告確有公訴意旨所
    指竊盜犯行，自無法以竊盜罪責相繩。檢察官聲請傳喚證人
    蘇念慈，待證事實為被告有為本案犯行，本院認為無調查必
    要，附此敘明。
六、綜上所述，本件公訴意旨所提出上述證據，尚未達毫無合理
    懷疑之程度，依現存證據資料，經綜合評價調查證據之結果
    ，既不能使本院形成被告有涉前揭竊盜犯行之確切心證，揆
    諸前揭說明，其被訴前揭犯行應屬不能證明，依法應諭知其
    無罪之判決，以昭審慎。
據上論斷，應依刑事訴訟法第301條第1項前段、第306條，判決
如主文。
本案經檢察官江昂軒提起公訴，檢察官林于湄到庭執行職務。
中　　華　　民　　國　　111 　年　　12　　月　　6 　　日
　　　　　　　　　刑事第四庭  法　官  梁昭銘　
以上正本證明與原本無異。
如不服本判決應於收受送達後20日內向本院提出上訴書狀，並應
敘述具體理由。其未敘述上訴理由者，應於上訴期間屆滿後20日
內向本院補提理由書(均須按他造當事人之人數附繕本)「切勿逕
送上級法院」。告訴人或被害人如對於本判決不服者，應具備理
由請求檢察官上訴，其上訴期間之計算係以檢察官收受判決正本
之日期為準。
因疫情而遲誤不變期間，得向法院聲請回復原狀。
中　　華　　民　　國　　111 　年　　12　　月　　6 　　日
                              書記官  唐千惠